【裁判字號】    89,訴,1459
【裁判日期】    890811
【裁判案由】    偽造文書
【裁判全文】
台灣台中地方法院刑事判決                        八十九年度訴字第一四五九號
    公  訴  人  台灣台中地方法院檢察署檢察官
    被      告  乙○○
右列被告因偽造文書案件，經檢察官提起公訴（八十九年度偵字第一九四七號），本
院判決如左：
    主      文
乙○○無罪。
    理      由
一、公訴意旨略以：被告乙○○與陳鶯見及某李姓小姐三人，共同出資在台中市○○
    路一六五號地下一樓經營紫戀卡拉ＯＫ店，因違規營業，於民國八十六年十二月
    八日被查獲，即思圖更改店名及登記負責人名義。適被告於八十七年一月間，見
    甲○○經常至該處撿拾破爛，知悉甲○○係貧民且不識字，即佯稱可以幫忙向救
    濟機關申請補助云云，向甲○○索取身分證，以便辦理貧民救濟，甲○○不查，
    乃將身分證交予被告，被告即盜刻甲○○之印章，連同甲○○之身分證，交予不
    知情之黃夢華會計師事務所，代為辦理設立登記之送件。該事務所之不知情之會
    計楊素靜，遂於八十七年一月五日代為填寫「申請書」及「營利事業設籍課稅設
    立變更登記申請書」，並在負責人欄填載甲○○之名義並蓋用印章，偽造上開申
    請書，並由被告偕同甲○○至台中市稅捐稽徵處辦理對保，使不知情之甲○○在
    上開「營利事業設籍課稅設立變更登記申請書」上之營業項目欄簽寫其姓名，並
    使不知情之承辦人員登載於登記簿上，以憑辦理設籍課稅，足以生損害於甲○○
    及稅捐機關對於課稅之正確性。因認被告涉有刑法第二百十六條、第二百十條之
    行使偽造私文書及同法第二百十四條之使公務員登載不實文書等罪嫌。
二、按犯罪事實應依證據認定之，無證據不得推定其犯罪事實；又不能證明被告犯罪
    或其行為不罰者，應諭知無罪之判決，刑事訴訟法第一百五十四條第三百零一
    條第一項分別定有明文。又告訴人之告訴是以使被告受刑事訴追為目的，是其陳
    述是否與事實相符，仍應調查其他證據以資審認，最高法院五十二年台上字第一
    三○○號判例可資參照。
三、公訴人認被告涉有上開罪嫌，無非以告訴人甲○○之指述，並有申請書、營利事
    業設籍課稅變更登記申請書可證，又告訴人係貧民又無出資，被告卻願意讓其擔
    任登記負責人，顯係利用告訴人不識字且急欲辦理申請補助之心態，使其誤為擔
    任紫戀花飲料店之名義上負責人，為其主要論據。惟訊據被告堅決否認犯行，辯
    稱：當初是甲○○要到公司幫忙，申請書上的字也是甲○○簽名的，其並無詐使
    甲○○擔任名義上之負責人，也無偽造文書之行為，該店於八十七年三月間，已
    頂讓給綽號「姥姥」的吳秋碧等語。經查：(一)告訴人確於八十七年間經常出入紫
    戀花卡拉ＯＫ店（即紫戀花飲料店），並自稱為負責人等情，業經證人林淑惠於
    本院審理時到庭結證：「（負責人）是甲○○先生，他常到店裡走，但付薪水給
    我的人是被告，後來由吳姥姥來經營，甲○○幾乎每天都來店裡走走，他說他是
    老闆」等語明確，且告訴人亦當庭表示曾在紫戀花卡拉ＯＫ店（紫戀花飲料店）
    見過林淑惠，足見該證人所證，應非虛假。(二)告訴人於偵查中坦承在紫戀花飲料
    店營利事業設籍課稅變更登記申請書上簽名，並有該申請書在卷可憑，參諸證人
    楊素靜於偵查中證述：設籍課稅資料送稅捐稽徵處收件後，分送各轄區，由承辦
    人員辦理對保，負責人須親自簽名等語，則告訴人是否不知該簽名之意義，即非
    無疑。又告訴人於本院審理時，改稱該申請書上的名字是否係其簽署，已不復記
    憶云云，顯屬對重要之案情有所隱瞞，更見可議。況告訴人自稱其不識字，惟依
    卷附告訴人戶籍謄本之教育程度及職業欄，載明告訴人不僅識字，且曾任老人商
    號業務主任，益證告訴人所述各情，應非真實可採。本件告訴人既識字，且曾擔
    任商號之業務主任，則其於紫戀花飲料店營利事業設籍課稅變更登記對保時，在
    稅捐稽徵機關承辦人員之前，以負責人之名義，在申請書上親自簽名，衡情當應
    瞭解其所為之意義，是告訴人雖未出資，然其自願擔任該商號之名義上負責人，
    殆無疑義。(三)綜上所述，被告所辯尚非不可採信，參酌上開之法條及判例意旨，
    自難僅以告訴人之指訴，遽指被告有偽刻告訴人之印章，偽造申請書，使不知情
    之告訴人在上開「營利事業設籍課稅設立變更登記申請書」上之營業項目欄簽寫
    其姓名，並使不知情之公務員登載不實之事項於其所掌之登記簿上，以憑辦理設
    籍課稅之行為。此外，復查無其他積極證據足資證明被告有何犯行，本件係不能
    證明被告犯罪，應為無罪之諭知。
四據上論斷，應依刑事訴訟法第第三百零一條第一項，判決如主文。
中    華    民    國      八十九      年      八      月      十一      日
                                台灣台中地方法院刑事第七庭
                                    法  官  張恩賜
右正本證明與原本無異。
如不服本判決，應於送達後十日內，向本院提出上訴狀，上訴於台灣高等法院台中分
院(須附繕本)。
                                    書記官
中    華    民    國      八十九      年      八      月      十一      日


司法院資訊處製作；財團法人民間司法改革基金會備份。
